臺灣臺中地方法院刑事判決　　　　　　　　　　　　　九十一年度訴字第一三九號
　　公　訴　人　臺灣臺中地方法院檢察署檢察官
　　被　　　告　甲○○
右列被告因偽造文書等案件，經檢察官提起公訴（九十年度偵字第一六三八一號），
本院判決如左：
    主  文
甲○○行使偽造私文書，足以生損害於他人，累犯，處有期徒刑陸月，如易科罰金，
以參佰元折算壹日。
扣案郵政存簿儲金提款單壹紙沒收。
    事  實
一、甲○○前因妨害自由案件，經本院判處有期徒刑三月確定，於民國八十八年十一
    月九日執行完畢。詎仍不知悔改，竟意圖為自己之不法所有，先於九十年八月十
    九日上午十一時許，在臺中縣后里鄉○○路九九巷一弄八號其父乙○○住處，竊
    取乙○○之郵局存簿及印章（親屬竊盜部分業據乙○○於偵查中撤回告訴，故未
    經起訴），再於九十年八月二十日上午九時四十五分許，持上開存簿及印章，前
    往臺中縣后里鄉○○路七九號后里郵局，意圖為自己不法之所有，在郵政存簿儲
    金提款單上，填寫提款金額新台幣（下同）三萬元，並在上盜蓋「乙○○」印章
    後，行使交付后里郵局承辦人員，表示係乙○○本人提款，欲使后里郵局承辦人
    員陷於錯誤，而交付三萬元，足以生損害於乙○○及后里郵局，惟因乙○○已辦
    理存簿掛失止付致未得逞。
二、案經被害人乙○○訴由臺中縣警察局大甲分局報告臺灣臺中地方法院檢察署檢察
    官偵查起訴。
    理  由
一、訊據被告甲○○固承認有於右揭時地，持乙○○之郵局存簿及印章，前往后里郵
    局欲提領三萬元之事實，惟矢口否認有何行使偽造私文書、詐欺取財未遂犯行，
    辯稱：伊父親乙○○當時住院，拿郵局存簿及印章給伊，叫伊去提領醫藥費云云
    。經查：被告於警訊時已自承：伊沒有經過伊父親乙○○同意，即持乙○○之存
    簿及印章前往郵局提錢等語（見偵卷第九頁），則其事後翻異前詞，改稱：係乙
    ○○叫伊去提領醫藥費云云，所辯是否屬實，即屬有疑。又被告右揭行使偽造私
    文書及詐欺取財未遂事實，業據告訴人乙○○指訴：當時伊住院開刀，並未叫甲
    ○○持伊所有郵局存簿及印章去提款等語綦詳（見偵卷第十一、四三頁）。徵諸
    告訴人為被告之父，事後並已撤回對被告之告訴（惟行使偽造私文書及詐欺取財
    部分因非告訴乃論之罪，依法不得撤回），當無設詞誣陷被告之可能。此外，復
    有郵政存簿儲金提款單一紙在卷可稽（見偵卷第十五頁），被告所辯應屬事後卸
    責之詞，不足採信。本件事證明確，被告犯行堪以認定。
二、核被告所為，係犯刑法第二百十六條、第二百十條之行使偽造私文書罪、第三百
    三十九條第三項、第一項之詐欺取財未遂罪。被告在郵政存簿儲金提款單上盜用
    「乙○○」印章（起訴書誤載為偽造署押）之行為係偽造私文書之部分行為，偽
    造私文書後持以行使，偽造之低度行為為行使之高度行為所吸收，均不另論罪。
    被告詐欺取財部分犯行，已著手於犯罪行為之實行而不遂，為未遂犯，爰依刑法
    第二十六條前段規定，減輕其刑。被告所犯行使偽造私文書及詐欺取財未遂二罪
    間，有手段目的之牽連關係，應依刑法第五十五條規定，從較重之行使偽造私文
    書罪處斷。被告前因妨害自由案件，經本院判處有期徒刑三月確定，於八十八年
    十一月九日執行完畢，有臺灣臺中地方法院檢察署刑案資料查註紀錄表附卷可參
    （見偵卷第三頁），其於有期徒刑執行完畢後五年再犯本件有期徒刑以上之罪，
    為累犯，應依法加重其刑。爰審酌被告身為人子，竟盜用其父印章欲盜領存款，
    有違孝道，犯罪後未能坦認罪行，欠缺悔過之具體表現，惟尚未得手，犯罪所生
    損害非鉅等一切情狀，量處如主文所示之刑，並諭知易科罰金之折算標準。扣案
    郵政存簿儲金提款單一紙，為被告所有供犯罪所用之物，爰依刑法第三十八條第
    一項第二款規定，宣告沒收。
據上論斷，應依刑事訴訟法第二百九十九條第一項前段，刑法第二百十六條、第二百
十條、第三百三十九條第三項、第一項、第五十五條、第二十六條前段、第四十七條
、第四十一條第一項前段、第三十八條第一項第二款，罰金罰鍰提高標準條例第一條
前段、第二條，判決如主文。
本案經檢察官李芳瑜到庭執行職務。
中      華      民      國      九十一      年      七    月    三十    日
                                臺灣臺中地方法院刑事第四庭
                                    審判長法  官  王  國  棟
                                          法  官  張  靜  琪
                                          法  官  羅智  文
右正本證明與原本無異。
如不服本判決，應於判決送達後十日內向本院提出上訴狀，上訴於臺灣高等法院臺中
分院( 須附繕本 )。
                                          書記官
中      華      民      國      九十一      年      七    月    三十一  日
附錄論罪科刑法條
刑法第二百十六條
行使第二百十條至第二百十五條之文書者，依偽造、變造文書或登載不實事項或使登
載不實事項之規定處斷。
刑法第二百十條
偽造、變造私文書，足以生損害於公眾或他人者，處五年以下有期徒刑。
刑法第三百三十九條第一項、第三項
意圖為自己或第三人不法之所有，以詐術使人將本人或第三人之物交付者，處五年以
下有期徒刑、拘役或科或併科一千元以下罰金。
前二項之未遂犯罰之。
